【裁判字號】    94,訴,344
【裁判日期】    950307
【裁判案由】    履行契約
【裁判全文】
臺灣苗栗地方法院民事判決               94年度訴字第344號
原      告  戊○○
訴訟代理人  甲○○
                        之4
            乙○○
被      告  鼎旺建設股份有限公司
法定代理人  己○○
            丙○○
            丁○○
上  一  人
訴訟代理人  陳鎮律師
上列當事人間請求履行契約事件，本院於民國95年2 月21日言詞
辯論終結，判決如下：
    主  文
被告應給付原告新臺幣伍拾捌萬元，及自民國九十四年三月十六
日起至清償日止，按年息百分之五計算之利息。
訴訟費用由被告負擔。
本判決於原告以新臺幣壹拾玖萬參仟元為被告供擔保後，得為假
執行；但被告如以新臺幣伍拾捌萬元為原告預供擔保，得免為假
執行。
    事實及理由
一、被告法定代理人己○○經合法通知，未於言詞辯論期日到場
    ，查無民事訴訟法第386 條所列各款情形，爰依原告之聲請
    ，由其一造辯論而為判決。
二、原告起訴請求被告返還購屋款新臺幣（下同）580,000 元、
    並賠償原告所受精神損害580,000 元，及均自民國94年3 月
    16日起至清償日止，按年息5 ％計算之利息；繼於本院審理
    中表明就前開聲明事項關於精神損害部分減縮不予請求，此
    係原告減縮其應受判決事項之聲明，核與民事訴訟法第255
    條第1 項第3 款規定相符，應予准許。
三、原告主張：其於82年3 月22日簽立房屋及土地預定買賣合約
    書，向被告購買「鼎旺新世界」編號富區Ｔ棟4 樓房屋1 戶
    ，原告均依約支付各期款項，總金額已達580,000 元，嗣因
    上開房屋施工不良，兩造經協議後乃於94年3 月16日另行簽
    定不動產買賣契約書，將原告購買之標的更換為門牌號碼苗
    栗縣頭份鎮○○街26號3 樓房屋及該屋坐落土地，約定總價
    款為1,510,000 元，並將原告前已支付之580,000 元作為房
    屋價金之一部分，被告並承諾於94年8 月15日前完成上開房
    地之所有權移轉登記，詎經原告查知，被告已於94年3 月30
    日遭經濟部廢止公司登記在案，顯無依約履行之可能，然被
    告就此均飾詞推拖，原告乃以郵局存證信函向被告解除前揭
    不動產買賣契約，為此訴請被告返還原告前開已繳之價金，
    及自94年3 月16日起至清償日止之法定遲延利息等語，並聲
    明：(一)被告應給付原告580,000 元，及自94年3 月16日起至
    清償日止按年息5 ％計算之利息。(二)願供擔保，請准宣告假
    執行。
四、被告法定代理人丁○○則以：原告確於82年3 月22日簽立房
    屋及土地預定買賣合約書，向被告購買「鼎旺新世界」編號
    富區Ｔ棟4 樓房屋1 戶，被告已收受原告支付之價金580,00
    0 元無訛，嗣兩造於94年3 月16日另行簽定不動產買賣契約
    書，將原告購買之標的更換為苗栗縣頭份鎮○○街26號3 樓
    房屋及該屋坐落之基地，約定總價款為1,510,000 元，並將
    原告前已支付之580,000 元作為房屋價金之一部分，然被告
    並未承諾於94年8 月15日前完成上開房地之所有權移轉登記
    ，原告上開請求殊乏依據；被告已收受原告主張解除契約之
    存證信函，就經濟部廢止登記部分尚在進行行政救濟，並未
    進行清算等語，資為抗辯；並聲明：(一)駁回原告之訴。(二)如
    受不利判決，願供擔保，請准宣告免為假執行。被告法定代
    理人丙○○則以：其係遭人冒名登記為被告公司之董事等語
    ；被告法定代理人己○○則未於言詞辯論期日到場，亦未提
    出書狀作何聲明或陳述。
五、查被告登記在案之董事名單有丁○○、己○○、丙○○等3
    人，然被告業於94年3 月30日遭經濟部廢止公司登記，且迄
    今並未依公司法之規定選任清算人並進行清算等情，業據原
    告提出被告之公司變更登記事項卡影本2 份在卷可憑，並為
    被告法定代理人丁○○是認無訛，參諸公司法第26條之1 、
    第322 條第1 項規定及最高法院83年度台上字第429 號判決
    意旨，即應以全體董事即丁○○、己○○、丙○○等3 人為
    清算人而為被告公司之代表人，合先敘明。
六、原告主張其於82年3 月22日簽立房屋及土地預定買賣合約書
    ，向被告購買「鼎旺新世界」編號富區Ｔ棟4 樓房屋1 戶，
    支付價金總額已達580,000 元，嗣兩造於94年3 月16日另行
    簽定不動產買賣契約書，將原告購買之標的更換為門牌號碼
    苗栗縣頭份鎮○○街26號3 樓房屋及該屋坐落土地，約定總
    價款為1,510,000 元，並將原告前已支付之580,000 元作為
    房屋價金之一部分，惟被告已於94年3 月30日遭經濟部廢止
    公司登記在案等情，業據其提出房屋及土地預定買賣合約書
    影本、被告之公司變更登記事項卡影本各2 份附卷可稽，並
    為被告法定代理人丁○○所是認無訛，堪信原告此部分之主
    張均為真實。
七、按因可歸責於債務人之事由，致給付不能者，債權人得請求
    賠償損害；民法第226 條第1 項定有明文；次按債權人於有
    第226 條之情形時，得解除其契約；解除權之行使，應向他
    方當事人以意思表示為之；契約解除時，當事人雙方回復原
    狀之義務，除法律另有規定或契約另有訂定外，依下列之規
    定：(1)由他方所受領之給付物，應返還之。(2)受領之給付為
    金錢者，應附加自受領時起之利息償還之...... 民法第256
    條、第258 條第1 項、第259 條第1 、2 款分別定有明文。
    經查：被告既遭經濟部於94年3 月30日廢止公司登記在案，
    依公司法第26條之1 規定準用同法第24條至第26條之規定，
    應行清算，且在清算時期中，僅得為了結現務及便利清算之
    目的而暫時經營業務，然被告迄今仍遲未依法進行清算，致
    債權人之權利懸宕遷延，難以行使，而被告法定代理人丁○○雖辯稱其並未承諾原告於94年8 月15日前完成系爭房地之
    所有權移轉登記云云，但並未進一步舉證陳明被告於廢止公
    司登記之後，尚有何種履行前開買賣契約之處理方式或可行
    方案，更未具體表示其究竟將於何時依約移轉系爭房地之所
    有權予原告，被告前開所辯顯係推拖之詞，無從保障債權人
    之權益，本院審酌前情，認被告於廢止公司登記之後，已無
    依約履行之可能，且上開給付不能之事由，係可歸責於被告
    所致，原告自得對之主張解除系爭買賣契約；而原告已於95
    年1 月23日以南庄郵局第3 號存證信函通知被告解除上開買
    賣契約，並經被告收訖無誤，且被告法定代理人丁○○之訴
    訟代理人對於原告主張被告已無履約之可能而予解除契約乙
    節，亦當庭表示並無意見（見本院95年2 月21日言詞辯論筆
    錄），從而原告在解除契約之後，本於上揭法條之規定，請
    求被告返還其所繳納之買賣價金580,000 元，及自兩造另行
    簽訂買賣契約之94年3 月16日起至清償日止，按年息5 ％計
    算之法定遲延利息，為有理由，應予准許。
八、兩造均陳明願供擔保，請准宣告為假執行或免為假執行，經
    核均無不合，爰分別酌定相當擔保金額併准許之。
九、本件事證已臻明確，兩造所提其餘攻擊防禦方法及證據經審
    酌之後，核與判決結果不生影響，爰不一一論述，附此敘明
    。
十、訴訟費用負擔之依據：民事訴訟法第78條。
中    華    民    國    95    年    3     月    7     日
                  民事庭法  官  邱光吾
以上正本係照原本作成
如對本判決上訴，須於判決送達後20日內向本院提出上訴狀
                        書記官  葉燕蓉
中    華    民    國    95    年    3     月    7     日


司法院資訊處製作；財團法人民間司法改革基金會備份。
